臺灣高等法院高雄分院民事判決
111年度勞上易字第218號
上  訴  人  台灣中油股份有限公司

法定代理人  李順欽  
訴訟代理人  李玲玲律師          
            林若馨律師          
            陳星宇律師
被 上訴 人  李建民  
            林明輝  
            趙金煌  
            王再壽  
            陳世彬  
            楊柳條  
            利冬貴  

共      同
訴訟代理人  劉思龍律師
            張雨萱律師
上列當事人間請求給付退休金差額事件，上訴人對於中華民國11
1年8月4日臺灣橋頭地方法院111年度勞訴字第157號第一審判決
提起上訴，本院於111年9月28日言詞辯論終結，判決如下：
    主      文
上訴駁回。
第二審訴訟費用由上訴人負擔。
    事實及理由
一、按第二審判決書內應記載之事實，得引用第一審判決。當事
    人提出新攻擊或防禦方法者，應併記載之。判決書內應記載
    之理由，如第二審關於攻擊或防禦方法之意見及法律上之意
    見與第一審判決相同者，得引用之；如有不同者，應另行記
    載。關於當事人提出新攻擊或防禦方法之意見，應併記載之
    ，民事訴訟法第454條第1項、第2項分別定有明文。本件兩
    造之聲明及陳述、不爭執事項與爭點、本院認定之事實與理
    由與第一審判決相同，均引用之。
二、本件兩造之聲明及就事實與法律之陳述，均引用原審判決記
    載。上訴人另辯稱：㈠上訴人於勞動基準法（下稱勞基法）
    施行後，仍繼續額外發給夜點費（下稱系爭夜點費），可見
    系爭夜點費性質應屬恩惠性及勉勵性給付。且依上訴人民國
    77年10月5日（77）油人00000000號函（下稱系爭函文），
    亦可知上訴人輪班人員之福利與津貼制度係分別制定，系爭
    夜點費應屬夜間輪班人員福利制度，而非工資。㈡兩造在勞
    動契約成立時採單一薪點制度，此為被上訴人所知悉，自不
    得在計算退休金時主張計入系爭夜點費。況晝夜輪班工作為
    勞基法第34條第1項規定之工作型態，被上訴人亦不可能因
    上訴人未給付系爭夜點費而拒服勞務，可見此項給付純係為
    體念輪值夜班者之辛勞所為恩惠性給予等語。
三、本院之判斷：
  ㈠本院關於系爭夜點費是否屬於工資而應列入平均工資計算退
    休金之爭點，除後述部分外，其餘攻擊或防禦方法之意見及
    法律上之意見與第一審判決相同，引用原審判決之記載。
  ㈡至上訴人雖以前詞為辯。惟查：
  1.依系爭函文雖可認上訴人將輪班津貼與夜點費分開制定。惟
    依勞基法第2條第3款就工資所為定義，只須符合勞工因工作
    而獲得之報酬，以現金或實物等方式之經常性給與均屬之。
    因兩造在成立勞動契約時，均已知悉工作型態為三班制固定
    輪班，並認知實際輪值大、小夜班者即可領取系爭夜點費，
    可見此項給付就上訴人而言，係明確認知在被上訴人提供大
    、小夜班之勞務時，即有給付義務，而被上訴人亦認知其若
    輪值大、小夜班，即可領取此項給付，故雙方就此應已有共
    識及合意，並具備在固定輪班工作型態下「勞務對價」及「
    經常性給與」之性質，而屬工資之一環，故尚難以上訴人將
    輪班津貼與夜點費分開制定，抑或上訴人係在薪資、加班費
    外，額外發給系爭夜點費之事實，遽認系爭夜點費屬恩惠性
    給付。
　2.又單一薪點制之目的在於確保勞工可獲得工資之計算基準，
    惟並未排除其他依法令可獲得工資規定之適用，故尚不得因
    上訴人係依單一薪點制發放被上訴人薪資，逕認系爭夜點費
    不得入平均工資。另晝夜輪班工作雖為勞基法第34條第1項
    規定之合法工作型態，然此僅為就特殊需求之工作形態所為
    規定，各種款項是否屬於工資之一部，仍應實質審核其內容
    ，尚不能僅以輪值夜班為合法工作型態，即反推論系爭夜點
    費非屬工資。是上訴人以晝夜輪班工作原為勞基法第34條第
    1項規定之工作型態，且兩造在勞動契約成立時採單一薪點
    制度，故系爭夜點費非屬工資，不得計入退休金云云，亦非
    可採。
四、綜上所述，被上訴人依勞基法第55條、第84條之2、台灣省
    工廠工人退休規則第9條第1款、第10條及等規定，請求上訴
    人給付各如原判決附表「應補發退休金」欄所示之金額，及
    自原判決附表「利息起算日」欄所示之日起至清償日止，按
    週年利率5%計算之利息，為有理由，應予准許。原審判命上
    訴人如數給付，並無違誤。上訴意旨指摘原判決不當，求予
    廢棄改判，為無理由，應予駁回。
五、據上論結，本件上訴為無理由，爰判決如主文。
中　　華　　民　　國　　111 　年　　9 　　月　　30　　日
                        勞動法庭
                                  審判長法官  蘇姿月
                                  法      官  郭宜芳
                                  法      官  劉傑民
以上正本證明與原本無異。
本件不得上訴。
中　　華　　民　　國　　111 　年　　9 　　月　　30　　日
                                  書記官 林家煜